【裁判字號】    89,易,192
【裁判日期】    900105
【裁判案由】    詐欺等
【裁判全文】
臺灣新竹地方法院刑事判決                        八十九年度易字第一九二號
    公  訴  人  臺灣新竹地方法院檢察署檢察官
    被      告  丙○○
    選任辯護人  彭火炎
                張玉琳
    被      告  甲○○
右列被告因詐欺等案件，經檢察官提起公訴（八十八年度偵字第四三四八號），本院
判決如左：
    主      文
丙○○共同意圖為自己不法之所有，以詐術使人將本人之物交付未遂，累犯，處有期
徒刑陸月。變造「乙○○」國民身分證上「甲○○」照片壹張沒收。
甲○○共同意圖為自己不法之所有，以詐術使人將本人之物交付未遂，處有期徒刑參
月。變造「乙○○」國民身分證上「甲○○」照片壹張沒收。
    事      實
一、丙○○曾於民國八十七年間因違反麻醉藥品管理條例案件，經本院判處有期徒刑
    六月，於八十七年五月二十五日執行完畢，猶不知悔改，以經營當鋪為業，丙○○、甲○○及名為「陳金發」之年籍不詳之成年男子間，基於意圖為自己不法所
    有之犯意聯絡，由丙○○負責處理「陳金發」以不法原因取得之汽車，其方式為
    由甲○○提供其照片，由「陳金發」將之換貼在遭詐人欺汽車所有人之國民身分
    證上，再由甲○○持該身分證向他人典當，八十八年一月二十三日下午三時許，
    在其位於桃園縣楊梅鎮○○街五六八巷十一號四樓之三住處旁停車場，甲○○將
    其照片三張交丙○○，丙○○再將甲○○所交付之照片轉交給「陳金發」，其後
    「陳金發」再把甲○○之照片換貼在乙○○於八十八年一月二十六日遭不詳姓名
    之人詐欺之國民身分證上，八十八年一月二十七日下午一時三十分許，「陳金發
    」委託不知情之不詳姓名之人駕駛乙○○所有於同開時間遭詐欺之車號ＹＫ─七
    ０三六號自用小客車，攜帶該車車藉資料及經變造後之乙○○國民身分證，交給
    丙○○，丙○○、甲○○明知「陳金發所」持有乙○○所有之前開物品，係來源
    不明之贓物，仍予以收受，同日下午二時三十分許並交由甲○○持變造之乙○○
    身分證及車藉資料，將該汽車開至與丙○○有業務往來之丁○○所經營位於新竹
    縣口鄉信勢村信勢國小門口前之正昌汽車修理廠，準備以乙○○之名義將該汽車
    出售給丁○○，甲○○到該地後，即佯稱係乙○○，表示以賭博輸錢，要求以新
    台幣（下同）十九萬元出售該汽車，即將變造之乙○○身分證及車藉資料交給丁○○，行使該變造之身分證，足以生損害於乙○○及丁○○，經丁○○發現有異
    報警處理，於警員到場查閱該身分證及其他資料時，因甲○○發現警員到場後即
    逃離該地查獲而未遂，並扣有上貼有甲○○所有照片之變造乙○○之身分證。
二、案經新竹縣警察局竹北分局報請臺灣新竹地方法院檢察官偵查起訴。
    理      由
一、訊據被告丙○○雖坦承於前開時地，向被告甲○○收取照片供變造身分證及命被
    告甲○○前揭被害人乙○○所有前開汽車開到證人丁○○處等事實，均坦承不諱
    ，但否認有前揭收受贓物及詐欺之犯行，辯稱他不知道「陳金發」所交付之前開
    汽車係屬贓車，且因證人丁○○和他有合夥關係，他只是叫被告顯明開車到證人
    丁○○處估價，並不是要把該汽車賣給丁○○云云；被告甲○○雖坦承有拿照片
    給被告丙○○，並駕駛被害人乙○○所有前開汽車到證人丁○○處，但否認有前
    開變造特種文書、收受贓物及詐欺之犯行，辯稱不知道變造身分證之事，且他是
    發現該身分證上有貼他的照片後，始急忙離開該地云云。
二、被告丙○○雖否認有前開收受贓物、詐欺之犯行、被告甲○○雖否認有前揭偽造
    文書、收受贓物及詐欺之犯行；惟查：
（一）、被害人所有之前開汽車、身分證及該汽車之車藉資料係於前開時地，遭人以
        詐欺方式取走之事實，業據被害人在警訊中指訴明確，復有高雄市政府警察
        局新興分局受理刑事案件報案三聯單一紙在卷可稽。是被害人所有之前開汽
        車、身分證及該汽車車藉資料顯係來源不明之贓物。
（二）、況被告丙○○亦供稱被告甲○○之照片，是他向被告甲○○所取得，供製作
        身分證使用，而被告甲○○在警訊中復供稱知悉該變造身分證係變造的，並
        供稱：「我把相片交給丙○○，再由丙○○交給陳金發去偽造，是陳金發叫
        丙○○向我拿照片。」（偵查卷第十一頁正面），而被告丙○○在警訊中亦
        供稱：「因陳金發告訴我說叫我拿三張照片交給他以作偽造身分證使用，我
        就叫甲○○交三張相片給我，並告訴人甲○○說這三張相片是要交給陳金發
        作為偽造身分證用的，甲○○把相片交給我之後，我就把相片交給陳金發。
        」（偵查卷第八頁正面），且被害人所有之前開身分證上被害人之照片，亦
        經人改貼為被告甲○○之照片，有該身分證扣案可稽。是被告甲○○交付照
        片給被告丙○○時，應知係要供變造身分證使用。被告甲○○就偽造身分證
        部分諉為不知，為卸責之詞，自無可採。
        被告甲○○冒用行使變造
（三）、另就收受贓物及詐欺部分，被告甲○○在警訊中復供稱：「當時我在宏興當
        鋪內聊天，丙○○就叫我把ＹＫ─七０三六號自用小客車開到正昌汽車修理
        廠賣車，因為車上車主的身份證上貼著我的相片，這樣才可以騙過車廠老板
        ，沒想到車廠老板叫警察來，我一看不對就趕快跑走。」「偵查卷第十一頁
        正面），而其在偵查中並供稱：「是丙○○叫我將車子開到車行賣。」（偵
        查卷第五十二頁正面），而被告丙○○在本院調時亦供稱他叫被告甲○○開
        車到證人丁○○處的（參見本院八十九年五月五日訊問筆錄），另證人丁○○在偵查中證稱：「他（指被告甲○○）說要賣車，我說要拿基本資料，他
        就從車內拿基本資料出來。」「甲○○來時，他說因為賭博輸錢，要賣車。
        」（偵查卷第三十九頁背面、第五十六頁背面），被告丙○○辯稱僅係要求
        告甲○○開車請證人丁○○估價，與事實不符，自無可採。
（四）、被告丙○○、甲○○收受「陳金發」變造之「乙○○」身分證、汽車及車藉
        資料時，既知該身分證係變造，其二人應已知該身分證、汽車及車藉資料係
        來源不明之贓物，被告丙○○、甲○○辯稱不知該汽車等物品，係來源不明
        贓物，亦無可採。被告丙○○、甲○○既知前揭物品既係贓物，復由被告甲○○申用被害人名義，持變造之被害人身分證，駕駛被害人所有之汽車到證
        人丁○○處典，並出示該汽車車藉資料及變造身分證以取信證人丁○○，被
        告丙○○、甲○○有意圖為自己不法之所有，而施用詐術之犯意甚明，被告
        丙○○、甲○○辯稱並無詐欺犯行亦與事實不符，而無可採。
（五）、被告甲○○冒用變造身分證，向證人丁○○表示，要以被害人名義典當前開
        被害人所有之汽車，足以生損害被害人及證人丁○○。
    事證明確，被被告丙○○、甲○○前揭犯行堪以認定。
三、核被告丙○○、甲○○所為係犯刑法第二百十六條、第二百十二條行使變造特種
    文書罪、第三百三十九條第三項、第一項詐欺取財罪未遂罪、第三百四十九條第
    一項收受贓物罪，就被告丙○○、甲○○行使變造身分證部分，公訴人雖認僅成
    立刑法第二百十二條變造特種文書罪，惟被告丙○○、甲○○既由被告甲○○出
    示給證人丁○○，並冒用被害人名義典當該汽車，該行為顯已達行使階段，公訴
    人認僅成立變造特種文書罪，容有未洽，起訴法條應予變更。被告丙○○、甲○○前揭變造特種文書之低度行為為高度行使行為所吸收，不另論罪。被告丙○○
    、甲○○「陳金發」間就前揭行使變造特種文書、詐欺取財、收受贓物間，有犯
    意聯絡，行為分擔，均為共同正犯。被告丙○○、甲○○所犯前揭三罪間，有方
    法、目的之關係，應依牽連犯之規定，從一重之詐欺取財未遂罪部分處斷。被告
    丙○○曾於民國八十七年間因違反麻醉藥品管理條例案件，經本院判處有期徒刑
    六月，於八十七年五月二十五日執行完畢，有臺灣高等法院被告全國前案紀錄表
    一紙在卷可稽，於受有期徒刑執行完畢後五年內，再犯有期徒刑以上刑之本件之
    罪，為累犯，依法加重其刑。被告丙○○、甲○○就詐欺取財罪部分係未遂犯，
    依法減輕其刑。爰審被告丙○○犯罪後坦承部分犯行、被告甲○○否認犯行、犯
    罪所可能獲得之利益、造成之損害及其他一切情狀，量處如主文所示之刑。至變
    造「乙○○」國民身分證上「甲○○」照片一張，係被告甲○○所有，供犯前開
    行使變造特種文書罪所使用之物，爰依刑法第三十八條第一項第二款之規定予以
    沒收。
據上論斷，應依刑事訴訟法第二百九十九條第一項，刑法第二十八條、第二百十六條
、第二百十二條、第三百三十九條第三項、第一項、第三百四十九條第一項、第五十
五條、第二十六條前段、第四十七條、第三十八條第一項第二款，罰金罰鍰提高標準
條例第一條前段判決如主文。
本案經檢察官林鳳師到庭執行職務。
中      華      民      國    九十      年      一      月      五      日
                                臺灣新竹地方法院刑事第二庭
                                      法      官  王  銘  勇
右正本證明與原本無異。
如不服本判決，應於判決送達後十日內向本院提出上訴狀( 應附繕本 )，上訴於
臺灣高等法院。
                                      書  記  官  張  雲  娥
中      華      民      國    九十      年      一      月      五      日
附錄論罪法條
刑法第二百十六條、第二百十二條、第三百三十九條第三項、第一項、第三百四十九
條第一項
刑法第二百十六條
行使第二百十條至第二百十五條之文書者，依偽造、變造文書或登載不實事項或使登
載不實事項之規定處斷。
刑法第二百十二條
偽造、變造護照、旅券、免許證、特許證及關於品行、能力服務或其他相類之證書、
介紹書,足以生損害於公眾或他人者,處一年以下有期徒刑、拘役或三百元以下罰金。
刑法第三百三十九條
意圖為自己或第三人不法之所有，以詐術使人將本人或第三人之物交付者，處五年以
下有期徒刑、拘役或科或併科一千元以下罰金。
以前項方法得財產上不法之利益或使第三人得之者，亦同。
前二項之未遂犯罰之。
刑法第三百四十九條
收受贓物者，處三年以下有期徒刑、拘役或五百元以下罰金。


司法院資訊處製作；財團法人民間司法改革基金會備份。
